臺灣高等法院高雄分院刑事判決　　　 110年度交上易字第90號

上　訴　人
即　被　告　張志鴻


選任辯護人　李衣婷律師
　　　　　　葉永宏律師
上列上訴人因過失傷害案件，不服臺灣橋頭地方法院109 年度交
易字第118 號，中華民國110 年4 月6 日第一審判決（起訴案號
：臺灣橋頭地方檢察署109 年度偵字第7692號），提起上訴，本
院判決如下：
    主  文
上訴駁回。
    事  實
一、張志鴻考領有普通小型車駕駛執照，其於民國108 年9 月30
    日上午8 時11分許，駕駛車牌號碼0000-00 號自用小客車，
    沿高雄市左營區重愛路由西往東方向行駛，行經該路段與自
    由四路交岔路口欲左轉至自由四路時，本應注意轉彎車應禮
    讓直行車先行，且依當時天候晴、日間自然光線、柏油路面
    乾燥、無缺陷、無障礙物、視距良好等情，並無不能注意之
    情形，竟疏未注意而貿然於該處進行左轉。適有潘祐穎（原
    名潘俊穎）沿重愛路由東往西方向騎乘車牌號碼000-0000號
    普通重型機車行駛至該處，其亦應注意行駛在設有快慢車道
    分隔線之慢車道，時速不得超過40公里，而當時情狀並無不
    能注意之情事，竟亦疏未注意而以時速40至50公里之速度超
    速行駛至該處，因閃避不及而發生碰撞，致潘祐穎人車倒地
    ，受有左足撕裂傷、兩側膝與肘部擦傷、左腰擦傷、右股骨
    骨折之傷害。嗣因張志鴻於事故發生後留在現場，於偵查犯
    罪機關尚未知悉犯罪嫌疑人係何人前，對據報到場處理交通
    事故之警員表明係肇事者，自首而接受裁判，始悉上情。
二、案經潘祐穎訴由高雄市政府警察局左營分局報告臺灣橋頭地
    方檢察署檢察官偵查起訴。
    理  由
壹、證據能力：
    按被告以外之人於審判外之言詞或書面陳述，屬傳聞證據，
    原則上不得作為證據；惟被告以外之人於審判外之陳述，雖
    不符刑事訴訟法第159 條之1 至第159 條之4 之規定，而經
    當事人於審判程序同意作為證據，法院審酌該言詞陳述或書
    面陳述作成時之情況，認為適當者，亦得為證據，刑事訴訟
    法第159 條第1 項、第159 條之5 第1 項分別定有明文。查
    本判決所引用屬於傳聞證據之部分，均已依法踐行調查證據
    程序，且檢察官、被告及其辯護人於本院審理時，均明示同
    意有證據能力（本院卷第112 頁），基於尊重當事人對於傳
    聞證據之處分權，及證據資料越豐富越有助於真實發現之理
    念，本院審酌該等證據作成時情況，並無違法取證之瑕疵，
    且無顯不可信之情形，以之作為證據應屬適當，自均有證據
    能力。
貳、認定事實所憑證據及理由：
一、訊據上訴人即被告張志鴻（下稱被告）固坦承有於前揭時、
    地駕駛自用小客車與告訴人潘祐穎（下稱告訴人）發生車禍
    ，告訴人因此受有左足撕裂傷、兩側膝與肘部擦傷、左腰擦
    傷及右股骨骨折等傷害，惟矢口否認有何過失傷害犯行，辯
    稱：我左轉前有先在路口停等，待確認與對向來車的距離、
    速度足夠我安全左轉時我才轉，但對向快車道有一輛白色小
    貨車亦在路口等待左轉，擋住我的部分視線；我沒有看到告
    訴人，是告訴人原本行駛在白色小貨車後方的快車道，因為
    白色小貨車停在路口等候左轉，所以告訴人才變換到慢車道
    ，又以時速80公里以上的速度超速行駛，我才來不及反應等
    語。
二、經查：
  ■抭Q告於上開時、地，駕駛車牌號碼0000-00 號自用小客車，
    沿高雄市左營區重愛路由西往東方向行駛，行經該路段與自
    由四路交岔路口欲左轉至自由四路時，告訴人沿重愛路由東
    往西方向騎乘車牌號碼000-0000號普通重型機車行駛至該處
    ，因超速行駛閃避不及而發生本件車禍，告訴人倒地後受有
    左足撕裂傷、兩側膝與肘部擦傷、左腰擦傷、右股骨骨折之
    傷害等情，業據被告坦承不諱（本院卷第112 頁），並經證
    人即告訴人、證人即在場目擊之趙于震於警詢及原審審理時
    證述明確（警卷第11至18頁，原審交易卷第80至88頁、第95
    至102 頁），復有高雄榮民總醫院診斷證明書、道路交通事
    故現場圖、道路交通事故調查報告表■怴B■■-1、現場及車損
    照片、監視器畫面翻拍照片、道路交通事故談話紀錄表、車
    輛詳細資料報表、公路監理電子閘門查詢結果、原審及本院
    之勘驗筆錄、勘驗截圖附卷可稽（警卷第19頁、第27至55頁
    、第67至69頁，原審交易卷第69至71頁、第79至80頁、第11
    3 至121 頁，本院卷第113 至157 頁），故此部分之事實堪
    以認定。
  ■佸狺H即告訴人於偵查中證稱：當時我騎乘機車行駛於重愛路
    直行，被告駕駛自用小客車行駛於對向欲左轉自由四路，我
    行駛到路口時，被告突然左轉，我來不及反應而與對方發生
    擦撞，導致我人車倒地等語（警卷第12頁），並於原審審理
    時證稱：我是騎在慢車道，在重愛路上行駛時，為了閃車有
    往左接近快車道，但不確定是否有騎到快車道上；前方快車
    道路口有一輛白色小貨車，我靠近路口時，因為白色小貨車
    導致我無法看清楚前面的視線，所以我有稍微往右一點點，
    但我還是直行；我過了停止線以後才看到被告的車並立即煞
    車，可能我車速比較快一點，還是撞上去了；因為我的方向
    是綠燈，也一直都有車在行進，我也就多那一點點車速，所
    以進入路口時雖然視線有被擋住但沒有想到要減速，我是依
    原本的時速進入路口等語（原審交易卷第95至102 頁）。參
    以證人趙于震於警詢中證稱：我騎機車從高雄市○○區○○
    路000 號住處出門，沿重愛路由東往西方向慢車道直行，剛
    起步時就見到告訴人騎乘機車從我的左後方超過我，速度很
    快且有蛇行，我一直持續在他後面，且離他越來越遠，那時
    我的時速大約40公里左右，到重愛路與自由四路口時，有一
    台白色小貨車在路口停等要左轉，被告的車輛開始左轉自由
    四路往北，同時白色小貨車也正在左轉自由四路往南，告訴
    人就往右邊閃從白色小貨車的車尾直行，之後就與被告之車
    輛發生碰撞等語（警卷第16頁），復於原審審理時證稱：路
    口之白色小貨車沒有擋住整個快車道，而告訴人所騎機車是
    在重愛路上蛇行，但是到路口時是直行等語（交易卷第87至
    88頁）。互核前揭證人所述，可見告訴人騎乘機車行駛於重
    愛路上，雖有為閃避車輛而接近或行駛於快車道再回到慢車
    道之情形，然其於接近並進入交岔路口時，確係直行車輛無
    訛。
  ■岋狺H即被告之配偶金娜榮於原審證稱：我在事發當時坐在被
    告所駕駛自用小客車之副駕駛座，我有幫忙注意路況，被告
    在路口等待左轉時，因為白色小貨車在快車道，被告往左邊
    切時，頭靠著A 柱看，但沒辦法清楚看到後面的車子，被告
    開始左轉時，我突然看到告訴人的機車從白色小貨車後面衝
    出來等語（交易卷第92至94頁），核與被告自承：因為白色
    小貨車很高，我看不到它後面有無來車，如果後面是汽車的
    話我可以看到邊邊，但是我看不到白色小貨車後面全部的來
    車等語相符（原審交易卷第43至44頁），益見被告係於尚未
    完全確認遭白色小貨車阻擋視野之對向車道上有無來車前，
    即貿然左轉。
  ■犰A參酌本院110 年8 月12日勘驗筆錄所附截圖照片，被告於
    重愛路與自由四路交岔路口中央等候左轉期間，重愛路東往
    西方向有多達十餘輛汽、機車經過，於監視器顯示時間為8
    時11分22秒時，有一輛深色汽車駛過被告車前，之後被告開
    始左轉，迄至同分25秒時，告訴人駛過斑馬線，後方約3 、
    4 公尺處有另一輛機車緊隨告訴人穿越停止線，隨後告訴人
    即撞上被告之車身，此有監視器截圖照片在卷可參（本院卷
    第114 至144 頁），足見被告等候左轉期間，重愛路東往西
    方向之直行車輛絡繹不絕，而被告即係利用告訴人與前方深
    色汽車間之3 秒鐘間隔，起步穿插在重愛路上東往西直行之
    車陣中左轉，致告訴人見狀已經避煞不及，始發生本次碰撞
    。
  ■■按汽車行駛至交岔路口時，轉彎車應讓直行車先行，道路交
    通安全規則第102 條第1 項第7 款定有明文。本案被告為轉
    彎車，依法自須禮讓直行車通行完畢後，始能左轉，故被告
    於左轉彎之前，在尚未能確認對向快、慢車道有無直行車輛
    之情況下，自應於行駛過原先造成視野死角之白色小貨車、
    或待該白色小貨車駛離後，再採取適當措施以觀察、確認對
    向車道有無來車，方可謂已善盡其轉彎車應禮讓直行車先行
    之注意義務。被告既考領有普通小型車駕駛執照，對於上開
    行車規定自應知之甚詳，參以案發當時天候晴、日間自然光
    線、柏油路面乾燥、無缺陷、無障礙物、視距良好等情，有
    前揭道路交通事故調查表■怳帣{場照片可憑，是案發時客觀
    上並無不能注意之情事，依被告之智識、能力亦無不能注意
    之情形，然其疏未注意遭對向快車道之白色小貨車阻擋視野
    處尚有來車，即貿然左轉而未禮讓告訴人之直行車先行，待
    其發覺告訴人之車已相當接近時，其駕駛之自用小客車已左
    轉至告訴人直行車之動線上，致告訴人閃避不及而發生碰撞
    ，則被告疏未注意對向直行車道尚有來車，即貿然穿越車陣
    左轉，自不能認其已禮讓直行車先行，故被告有轉彎車未禮
    讓直行車先行之過失甚明。此外，本件經送鑑定結果，亦認
    被告駕駛自用小客車行經該交岔路口轉彎時，左轉彎車未禮
    讓直行車先行，為肇事主因，有高雄市政府交通局車輛行車
    事故鑑定委員會鑑定意見書及高雄市車輛行車事故鑑定覆議
    會覆議意見書各1 份在卷可參（警卷第63至64頁，本院卷第
    171 至173 頁），益徵被告之過失行為確係本案車禍事故發
    生之原因。而告訴人確因本案交通事故受有前揭傷害，是被
    告之過失行為與告訴人所受之前揭傷害結果間具有相當因果
    關係，至為明顯。
  ■レ傶狺H即被告之同車友人黃慕茵固於原審證稱：事發當時我
    坐在副駕駛座後方，我習慣跟駕駛一樣注意前方路況，我確
    定被告轉彎之前，白色小貨車後面沒有任何機車，被告轉彎
    後我看到一台機車竄出來撞擊到被告車輛的車門云云（原審
    交易卷第89至90頁）。然其坐在副駕駛座後方之乘客位置，
    顯與被告之視野角度不同，且被告係辯稱告訴人騎車從白色
    小貨車後方之快車道上切換至慢車道竄出，核與證人趙于震
    證稱告訴人係自白色小貨車後方右閃駛進交岔路口等語大致
    相符，均如前述，故證人黃慕茵證稱白色小貨車後方沒有機
    車等語，尚與被告之辯詞、證人趙于震之證詞及車禍當時之
    客觀情狀不符，足見被告與證人黃慕茵之視線角度不同，所
    能注意之範圍亦有所不同，自難僅憑證人黃慕茵之前揭證述
    遽為有利於被告之認定。
  ■々S行車速度，依速限標誌或標線之規定，無速限標誌或標線
    者，行車時速不得超過50公里。但在設有快慢車道分隔線之
    慢車道，時速不得超過40公里，道路交通安全規則第93條第
    1 項第1 款前段定有明文。查告訴人騎乘機車亦應注意上開
    規定，然其於原審自陳騎乘於慢車道上，且於事發後表示其
    行車時速為40至50公里，有道路交通事故談話紀錄表附卷可
    佐（警卷第56頁），是告訴人貿然超速行駛致看到被告車輛
    左轉時，已閃避不及而發生碰撞，故其就本案交通事故之發
    生，亦有過失。高雄市政府交通局車輛行車事故鑑定委員會
    及高雄市車輛行車事故鑑定覆議會亦均認定告訴人超速行駛
    為肇事次因，有前揭鑑定意見書及覆議意見書存卷可參。惟
    刑事責任之認定，並不因告訴人是否亦有過失，即得以免除
    被告之過失責任，是告訴人就本案車禍事故之發生雖亦應負
    過失責任，惟此僅係對被告量刑時之參酌事由或於民事損害
    賠償時過失比例認定之問題，尚不能據此解免被告之刑事過
    失責任，附此敘明。
  ■齬G護人另為被告辯稱告訴人於車禍時之時速高達80公里以上
    ，故被告毫無時間反應而無迴避可能性，自不負過失責任云
    云。惟告訴人證稱其時速為40至50公里之間，已如前述，故
    辯護人此部分所辯，顯與告訴人之證述不符，已難遽採。再
    參以辯護人計算告訴人時速之基準，係以告訴人車禍前行車
    距離約22.9公尺，及依監視器畫面截圖判斷告訴人行駛上開
    路段僅約1 秒左右之時間，換算告訴人之時速為82.44 公里
    （本院卷第224 頁），惟監視器畫面紀錄時間之最小單位為
    秒數，無從顯示秒數以下之時間，故同1 秒間即有1.01秒至
    1.99秒之差距，如以1.99秒計算，則告訴人之時速為41.43
    公里，與辯護人計算之時速82.44 公里相差將近1 倍，顯然
    辯護人之計算基準具有極大之誤差範圍，不足作為有利於被
    告之認定依據。
  ■藻凗G護人另聲請本院將本案送交成功大學、逢甲大學或澎湖
    科技大學之行車事故鑑定中心再行鑑定，惟本案已經高雄市
    政府交通局車輛行車事故鑑定委員會及高雄市車輛行車事故
    鑑定覆議會鑑定如前，且本院審酌前揭各項事證，已足認定
    被告之過失責任，自無再送其他單位鑑定之必要，附此敘明
    。
三、綜上所述，本案事證已臻明確，被告上開過失傷害犯行，堪
    以認定，應依法論科。
參、論罪科刑：
    核被告所為，係犯刑法第284 條前段之過失傷害罪。被告於
    案發後留在現場，於員警到場處理時當場承認為肇事人，有
    高雄市政府警察局道路交通事故肇事人自首情形紀錄表在卷
    足憑（警卷第57頁），堪認被告於有偵查犯罪職權之機關或
    個人發覺其犯罪前，主動坦承肇事並自願接受裁判，合於自
    首之要件，爰依刑法第62條前段之規定減輕其刑。
肆、上訴論斷之理由：
一、原審認被告罪證明確，因而適用刑法第284 條前段、第62條
    前段、第41條第1 項前段，刑法施行法第1 條之1 第1 項等
    規定，並審酌被告駕駛自用小客車上路，未能確實遵守交通
    安全規則以保護其他用路人之生命、身體安全，因而肇生本
    案車禍，所為實有不該，且被告犯後否認過失犯行，因雙方
    對於賠償金額尚有差距而未能達成和解；兼酌告訴人於本案
    所受傷勢與雙方過失比例，及被告到庭自陳大學畢業之智識
    程度、從事進口商、每月收入約新臺幣（下同）5 萬元、與
    配偶及子女同住、家庭狀況勉持等情（原審交易卷第109 頁
    ）；本院另審酌被告於本院審理時補充陳述其月收入因受疫
    情影響減薪至3 、4 萬元，疫情嚴重時幾乎零收入之經濟生
    活狀況等一切情狀（本院卷第226 頁），認原審量處被告有
    期徒刑3 月，並諭知以1,000 元折算1 日之易科罰金折算標
    準。經核原判決認事用法，核無不合，量刑亦屬允當，應予
    維持。
二、被告上訴理由猶執前詞否認犯罪，指摘原判決不當，並請求
    本院如仍認定有罪，即為緩刑之宣告等語。惟本院審酌被告
    上訴時猶執前詞否認犯行，未見悔意，且亦未能與告訴人達
    成和解以賠償其損失，尚不宜遽予緩刑之宣告。是以，上訴
    人之上訴並無理由，應予駁回。
據上論結，應依刑事訴訟法第368 條，判決如主文。
本案經檢察官陳俊宏提起公訴，檢察官高大方到庭執行職務。
中　　華　　民　　國　 110　　年　　12　　月　　2 　　日
                  刑事第二庭  審判長法  官  孫■§j
                                    法  官  范惠瑩
                                    法  官  鄭詠仁
以上正本證明與原本無異。
不得上訴。
中　　華　　民　　國　 110　　年　　12　　月　　2 　　日
                                    書記官  楊明靜
附錄本判決論罪科刑法條：
刑法第284條
因過失傷害人者，處一年以下有期徒刑、拘役或十萬元以下罰金
；致重傷者，處三年以下有期徒刑、拘役或三十萬元以下罰金。